【裁判字號】    98,台上,743
【裁判日期】    980219
【裁判案由】    偽造文書
【裁判全文】
最高法院刑事判決              九十八年度台上字第七四三號
上 訴 人  甲○○
上列上訴人因偽造文書案件，不服台灣高等法院中華民國九十五
年六月十四日第二審判決（九十四年度上訴字第三三三九號，起
訴案號：台灣桃園地方法院檢察署九十二年度偵字第一八五一○
號），提起上訴，本院判決如下：
    主  文
上訴駁回。
    理  由
按刑事訴訟法第三百七十七條規定，上訴於第三審法院，非以判
決違背法令為理由，不得為之。是提起第三審上訴，應以原判決
違背法令為理由，係屬法定要件。如果上訴理由書狀並未依據卷
內訴訟資料，具體指摘原判決不適用何種法則或如何適用不當，
或所指摘原判決違法情事，顯與法律規定得為第三審上訴理由之
違法情形，不相適合時，均應認其上訴為違背法律上之程式，予
以駁回。本件原審經審理結果，認為上訴人甲○○偽造文書犯行
，罪證明確，因而撤銷第一審所為科刑之判決，改判依行為時即
修正前刑法牽連犯規定，從一重論處上訴人刑法第二百十六條、
第二百十條之行使偽造私文書罪刑（累犯），已詳敘其調查、取
捨證據之結果及憑以認定犯罪事實之心證理由。並就上訴人否認
之供詞及其所辯各語認非可採，予以論述。原判決於理由內係以
上訴人對於以吳瓊瑤名義購買車牌號碼ＥＺ─五四○六號小客車
乙節，先後於警詢、偵查及原審審理時為不同之供述，倘渠確徵
得吳瓊瑤同意購車，對辦理購車貸款之對保及簽約手續時，吳瓊
瑤是否在場，應無先後為矛盾供述之理，乃認所供難以遽信。再
者吳瓊瑤迭於偵、審中一再經傳喚、拘提均無結果，即上訴人之
選任辯護人於原審準備程序因之亦當庭表示願捨棄該證人之傳喚
調查，果如上訴人所稱渠係經吳瓊瑤同意，以其名義購車云云，
則吳女既已同意，而無慮該車日後所產生規費、貸款、保險費甚
至交通違規罰款，追討無著，顯見其與上訴人交情甚篤，卻何以
自警詢起，迄偵、審中，上訴人均未能使吳女出庭，亦始終無法
提供其確實所在，俾能傳喚其到庭，以究明上訴人辯詞之真實性
，乃就上訴人該項有利之辯解，予以摒棄不採。則吳瓊瑤既於偵
、審中迭經依其設籍地址傳喚、拘提無著，而上訴人對此復未能
提供吳女之其他相關所在資訊，以供調查，渠選任辯護人於原審
準備程序中因之亦表示捨棄該證人之傳喚，則原審對此已無調查
可能之證人，未再行傳喚調查，要不能指有證據調查職責未盡之
違法。又車號牌號碼Ｖ五─二九○七號自小貨車係於民國九十一
年七月二十九日由鴻泰興業有限公司過戶予乙○○，再由乙○○
於同年九月二十七日過戶予高誌雄，有汽（機）車過戶申請登記
書可按，此與原判決事實認定上訴人夥同二名不詳姓名年籍之成
年女子，係於九十一年七月二十五日冒用吳瓊瑤、乙○○名義，
向江文福以辦理貸款分期給付方式購買ＥＺ─五四○六號小客車
，而偽簽原判決附表一所示私文書，並於同日向交通部公路總局
台北市監理處辦理過戶登記等情，其購買、過戶者既非同一車輛
，日期亦有先後間隔，非同日同時為之，且前者先後二次辦理過
戶申請登記，係在本件上訴人辦理貸款購車之簽約手續完成後所
為，則先後於不同之手續使用同一人之不同印章，衡情亦非無可
能。則縱認前者即上開自小貨車之過戶申請登記書上乙○○之印
文，與原判決附表一編號四、五所示未記載完成之本票及授權書
上乙○○之印文並非同一，亦不能執以認係對上訴人有利之證據
，原審對此未加查證、說明，亦無證據調查職責未盡及理由不備
之違誤可言。是上訴意旨以上情指摘原判決違背法令，核與法律
規定得為第三審上訴理由之違法情形，不相適合。而其餘上訴意
旨，則係就屬原審採證認事職權之行使及原判決已說明事項，徒
憑己見，任意指摘，且仍為單純事實之爭執，均不能認係適法之
第三審上訴理由。依上揭說明，本件上訴違背法律上之程式，應
予駁回。原判決認上訴人牽連犯刑法第二百十四條、第三百三十
九條第一項之罪部分，核分屬刑事訴訟法第三百七十六條第一、
四款所規定不得上訴第三審之案件，其牽連之重罪（行使偽造私
文書罪）上訴既不合法，無從為實體之判決，該二輕罪部分無從
適用審判不可分之原則，併為實體上審判，亦應從程序上予以駁
回。
據上論結，應依刑事訴訟法第三百九十五條前段，判決如主文。
中    華    民    國  九十八  年    二    月   十九   日
                      最高法院刑事第四庭
                          審判長法官  張  淳  淙
                                法官  劉  介  民
                                法官  張  春  福
                                法官  蔡  彩  貞
                                法官  陳  國  文
      本件正本證明與原本無異
                                      書  記  官
中    華    民    國  九十八  年    二    月  二十五  日
                                                      Ｑ


司法院資訊處製作；財團法人民間司法改革基金會備份。
